【裁判字號】    99,易,358
【裁判日期】    991207
【裁判案由】    詐欺
【裁判全文】
臺灣臺東地方法院刑事判決               99年度易字第358號
公  訴  人  臺灣臺東地方法院檢察署檢察官
被      告  楊雲淞
上列被告因詐欺案件，經檢察官提起公訴（99年度偵字第1611號
），本院依簡式審判程序審理判決如下：
    主    文
楊雲淞幫助犯詐欺取財罪，處拘役伍拾日，如易科罰金，以新臺
幣壹仟元折算壹日。緩刑貳年。
    犯罪事實
一、楊雲淞明知金融機構帳戶之存摺、金融卡及提款密碼為個人
    信用之表徵，任何人均可自行到金融機構申請開立存款帳戶
    及申請金融卡，並無特別之窒礙，並可預見將自己所有之存
    摺、金融卡及提款密碼等金融帳戶資料交付或提供他人使用
    ，可能因此供不法詐騙份子用以詐使他人將款項匯入後，再
    加以提領之用，以達到不法詐騙份子隱瞞資金流向及避免提
    款行為人身分曝光之目的，竟仍基於幫助詐欺之不確定故意
    ，於民國99年4月21日下午4時許，在臺北縣新莊市○○路○
    段某便利商店，將所申請之臺北富邦商業銀行股份有限公司
    （下稱富邦銀行）長安東路分行帳號000000000000號帳戶之
    存摺、金融卡及提款密碼等物，以新臺幣（下同）3,000元
    之代價，一併寄交予自稱「羅世洋」（真實姓名、年籍不詳
    ）之成年男子，以供詐騙集團成員使用。嗣「羅世洋」與所
    屬詐騙集團成員即共同基於意圖為自己不法所有之犯意聯絡
    ，推由真實姓名年籍均不詳之成年人士，於99年4月23日上
    午9時許，在奇摩交友網站聊天室化名「曉優」之女子與鄭
    為仁聊天，相約於同日晚上10時30分，在臺南市○○路燦坤
    3C店前見面從事援交，復要求鄭為仁依指示操作自動櫃員機
    ，以便確認是否為警察身分，致鄭為仁陷於錯誤，於翌（24
    ）日凌晨0時27分，依指示操作聯邦銀行自動櫃員機，將4,3
    63元匯至楊雲淞上開帳戶內，旋遭詐騙集團成員提領一空。
    嗣鄭為仁發覺受騙報警處理，始循線查知上情。
二、案經高雄縣警察局岡山分局報請臺灣臺東地方法院檢察署檢
    察官偵查起訴。
    理    由
一、本件被告楊雲淞所犯者非為死刑、無期徒刑、最輕本刑為3
    年以上有期徒刑之罪或高等法院管轄第一審案件，其於準備
    程序進行中，先就被訴事實為有罪之陳述，經本院告知其簡
    式審判程序之旨，並聽取公訴人、被告之意見後，本院爰依
    刑事訴訟法第273條之1第1項之規定，裁定由受命法官獨任
    以簡式審判程序進行審理。
二、上開犯罪事實業據被告楊雲淞迭於本院準備程序中及審理時
    坦承不諱（見本院卷第34頁反面、第37頁），核與被害人鄭
    為仁於警詢時指訴相符（見警卷第9-11頁），並有被告上開
    富邦銀行開戶資料暨交易明細表、被害人鄭為仁之聯邦銀行
    自動櫃員機存戶交易明細表等件附卷可稽。足認被告之富邦
    銀行之存摺、金融卡及提款密碼確由詐欺集團成員所持有使
    用，並詐騙被害人鄭為仁存款後，用以提領上開詐得款項。
    參以金融存款帳戶，係作為存戶個人財產保管之用，與存戶
    之存摺、提款卡、密碼相結合，其專屬性、私密性甚高，除
    非本人或與本人具密切之關係者，難認有何理由可自由流通
    使用該存摺、提款卡及密碼，而一般人亦均應有妥為保管上
    開物品，以防止被他人冒用之認識，縱有特殊情況偶有將存
    摺、提款卡及密碼交付他人之需，亦必深入瞭解其用途後再
    行提供使用，此為吾人日常生活經驗與事理；且觀諸現今社
    會上，詐騙者以各種管道蒐集人頭帳戶，持以作為詐欺取財
    犯罪所得掩飾之用，常有所聞，交付帳戶予非親非故之人，
    受讓人可能係為從事詐欺犯罪，此屬人盡皆知之事；被告楊
    雲淞於交付前開資料時，為具有相當智識之成年人，對於上
    開各情自有認識，其自承係循網路留言販售前開存摺、提款
    卡及密碼，當可預見上開之物恐將被利用作為詐欺犯罪使用
    ，竟仍將上開之物交付予真實姓名、年籍不詳之人，供其所
    屬詐騙集團作為詐欺取財犯罪使用，其具有幫助犯詐欺取財
    罪之不確定故意至明，是被告幫助犯詐欺取財罪之犯行已堪
    認定，應依法論科。
三、按幫助犯之成立，主觀上行為人須有幫助故意，客觀上須有
    幫助行為，意即需對於犯罪與正犯有共同之認識，而以幫助
    之意思，對於正犯資以助力，而未參與實施犯罪之行為者而
    言。查被告將其所有之存摺、提款卡、密碼等交付予真實姓
    名年籍不詳之詐騙集團成員，供其所屬詐騙集團詐騙被害人
    財物，顯係基於幫助他人詐取財物之不確定故意，且其所為
    提供帳戶之行為，亦屬刑法詐欺罪構成要件以外之行為，是
    核被告所為，係犯刑法第30條第1項前段、第339條第1項之
    幫助詐欺取財罪，並應依刑法第30條第2項之規定，按正犯
    之刑減輕之。爰審酌被告提供己身金融資料供他人從事不法
    使用，不僅導致犯罪之追查趨於複雜困難，更造成被害人財
    物損失，嚴重危害交易秩序與社會治安，造成之危害非輕，
    惟斟酌本件被害人所受損害尚非鉅大，且被告於犯後終能坦
    承犯行，並已賠償被害人損失等情，量處如主文所示之刑，
    並諭知易科罰金之折算標準。末查，被告前未曾受有期徒刑
    以上刑之宣告，有臺灣高等法院被告前案紀錄表在卷可稽，
    其因一時失慮，偶罹刑典，經此偵審程序及刑之宣告後，當
    能知所警惕而無再犯之虞，復審酌被告於犯罪後業已賠償被
    害人損失，此有郵政跨行匯款申請書1紙在卷可佐，是本院
    認所宣告之刑以暫不執行為適當，爰依刑法第74條第1項第1
    款之規定，宣告緩刑2年，用啟自新。
四、被告交付予詐騙集團之存摺、金融卡等物，核非本案應義務
    沒收之物，且均未扣案，為免將來執行之困難，爰不予宣告
    沒收，附此敘明。
據上論斷，依刑事訴訟法第273條之1第1項、第299條第1項前段
，刑法第339條第1項、第30條第1項前段、第2項、第41條第1項
前段、第74條第1項第1款，刑法施行法第1條之1，判決如主文。
本案經檢察官蘇到庭執行職務
中    華    民    國    99    年    12    月    7     日
                  刑事第三庭  法  官  范乃中
以上正本證明與原本無異。
如不服本判決應於收受送達後10日內向本院提出上訴書狀，並應
敘述具體理由；其未敘述上訴理由者，應於上訴期間屆滿後20日
內向本院補提理由書（均須按他造當事人之人數附繕本）。「切
勿逕送上級法院」。告訴人或被害人對於本判決如有不服，請書
具不服之理由狀，請求檢察官上訴者，其上訴期間之計算係以檢
察官收受判決正本之日期為準。
                              書記官  姚佳華
中    華    民    國    99    年    12    月    7     日
附錄本案論罪科刑法條：
刑法第30條第1項：
幫助他人實行犯罪行為者，為幫助犯。雖他人不知幫助之情者，
亦同。
刑法第339條第1項：
意圖為自己或第三人不法之所有，以詐術使人將本人或第三人之
物交付者，處五年以下有期徒刑、拘役或科或併科一千元以下罰
金。

司法院資訊處製作；財團法人民間司法改革基金會備份。
